臺灣臺北地方法院民事判決　　　　　　　　　　　　　九十三年度小上字第二０號
　　上　訴　人　丙○○
　　被　上訴人　乙○○
　　　　　　　　甲○○○開發有限公司
　　右　一　人
　　法定代理人　陳希典
右當事人間請求侵權行為損害賠償事件，上訴人對於中華民國九十二年十一月二十四
日臺灣臺北地方法院臺北簡易庭九十二年度北小字第一九九一號第一審判決提起上訴
，本院判決如下：
    主  文
上訴駁回。
第二審訴訟費用新臺幣壹仟伍佰元由上訴人負擔。
    事實及理由
一、上訴人方面：
  (一)被上訴人乙○○係於非假日期間駕駛被上訴人甲○○○開發有限公司（下稱一榮
    公司）所有之車號ＣＭ八○○八號自用小客車（下稱系爭車輛）與上訴人所駕駛
    之車號七Ｂ九五六號營業小客車發生碰撞，堪認被上訴人乙○○係為執行該公司
    業務而駕駛系爭車輛，原審竟認應由上訴人就被上訴人乙○○係為執行該公司業
    務駕駛系爭車輛一事負舉證責任，顯然違背證據法則。
  (二)原審僅以上訴人所提照片無法顯示上訴人所有車號七Ｂ九五六號營業小客車何部
    分受損，即否定上訴人請求之右前車窗、右前葉子版、車門玻璃等費用三千九百
    六十七元，顯有判決不備理由之違法。
  (三)原審未依職權去函修車廠詢問或傳喚修車廠工人關於上訴人所有車號七Ｂ九五六
    號營業小客車之修車期間，即否定上訴人關於營業損失四千四百五十八元之請求
    ，明顯違反民事訴訟法第二百八十八條之規定。
  (四)為此聲明：
    1.原判決廢棄。
    2.右廢棄部分，被上訴人乙○○應給付上訴人新台幣（下同）一萬四千三百三十
      五元，被上訴人一榮公司應給付上訴人一萬四千三百三十五元。
二、被上訴人方面：本件未為言詞辯論，被上訴人亦未提出書狀作何聲明或陳述。
三、按對於小額程序之第一審裁判，得上訴或抗告於管轄之地方法院，然非以其違背
    法令為理由，不得為之，民事訴訟法第四百三十六條之二十四第一項、第二項定
    有明文。而上訴狀應記載上訴理由，表明下列各款事項：一、原判決所違背之法
    令及其具體內容。二、依訴訟資料可認為原判決有違背法令之具體事實，民事訴
    訟法四百三十六條之二十五亦有明定。本件上訴人主張原審判決違背證據法則、
    不備理由及違反民事訴訟法第二百八十八條之規定，實有判決不適用法則或適用
    不當之違背法令。核其上訴理由，堪認對於其所主張原第一審小額判決違背法令
    之情事，已有具體之指摘，並已揭示該違背法令之法規條項內容，是上訴人提起
    本件上訴，應認為已具備合法要件，合先敘明。
四、本件應予審酌者，乃原審判決是否有上訴人所主張之違背法令情事？經查：
  (一)按對於小額訴訟之第一審裁判，得上訴或抗告於管轄之地方法院，惟非以其違背
    法令為理由，不得為之，民事訴訟法第四百三十六條之二十四定有明文。又所謂
    判決違背法令，係指判決不適用法規或適用不當者，及民事訴訟法第四百九十六
    條第一款至第五款所規定之情形，惟並不包括判決不備理由或理由矛盾者（民事
    訴訟法第四百三十六條之三十二準用同法第四百六十八條及第四百六十九條第一
    款至第五款規定參照），及消極不適用法規，並未影響判決結果之情形（司法院
    大法官會議釋字第一七七號解釋參照）。又按民事訴訟法採辯論主義，舉凡法院
    判決之範圍及為判決基礎之訴訟資料均應以當事人之所聲明及所主張者為限：審
    判長之闡明義務或闡明權之行使，亦應限於辯論主義之範疇，不得任加逾越，否
    則即屬違背法令，故審判長尚無闡明令當事人提出新訴訟資料之義務；又民事訴
    訟法第二百八十八條規定法院不能依當事人聲明之證據而得心證，或因其他情形
    ，認有必要時，得依職權調查證據云者，類因當事人本身之魯鈍或受外物之牽制
    ，不諳或不敢聲明證據等情形，法院為維持裁判上公平與正義所必要，而後為之
    ，其有無不能得心證或有無其他必要情形，非依職權調查證據不可為一種事實，
    法院未為職權調查證據，究不生違背法令問題，非得據為第三審上訴理由，有最
    高法院七十一年度台上字第二八○八號判例可資參照。
  (二)按當事人主張有利於己之事實者，就其事實有舉證之責任，民事訴訟法第二百七
    十七條前段定有明文。上訴人既主張被上訴人乙○○係為執行被上訴人一榮公司
    業務而駕駛系爭車輛，自應由上訴人就其主張之事實負舉證之責，原審以上訴人
    無法舉證證明其主張之事實為真實，而駁回上訴人之請求，並無上訴人所指違背
    證據法則之違法。
  (三)上訴人另以原審關於駁回其關於右前車窗、右前葉子版、車門玻璃等費用三千九
    百六十七元之請求，顯有判決不備理由之違法云云。惟按判決不備理由不得作為
    小額訴訟判決違背法令之依據，已如首揭說明，是上訴人該部分之主張，自無足
    取。
  (四)上訴人又以原審關於上訴人請求營業損失四千四百五十八元部分，未依職權調查
    證據，顯已違背法令云云。然法院未為職權調查證據，究不生違背法令問題，已
    如前揭說明，則上訴人前揭主張，亦無足取。
三、按小額事件之第二審判決，倘依上訴意旨足認上訴為無理由者，得不經言詞辯論
    為之，民事訴訟法第四百三十六條之二十九第二款定有明文。本件依上訴意旨足
    認原判決並無上訴人所指違背法令之情事，上訴意旨指摘原判決不當，求予廢棄
    改判，並無理由，爰不經言詞辯論而駁回之。
四、又按小額事件第一審法院為訴訟費用之裁判時，應確定其費用額，此項規定並為
    小額事件之上訴程序所準用，民事訴訟法第四百三十六條之十九第一項、同法第
    四百三十六條之三十二第一項定有明文，爰將本件訴訟費用額依後附計算書確定
    如主文第二項所示。
五、據上論結，本件上訴為無理由，依民事訴訟法第四百三十六條之三十二第一項、
    第二項、第四百四十九條第一項、第四百三十六條之二十九第二款、第四百三十
    六條之十九第一項、第七十八條，判決如主文。
中　　　華　　　民　　　國　　九十三　　年　　　五　　　月　　二十八　　日
                                      民事第二庭
                                        審判長法  官    丁蓓蓓
                                              法  官    朱漢寶
                                              法  官    李家慧
┌──────────┬─────────────┬───────────┐
│  項            目  │   金      額（新臺幣）   │      備          註  │
├──────────┼─────────────┼───────────┤
│第二審裁判費        │    　一千五百元          │                      │
├──────────┼─────────────┼───────────┤
│合          計      │     一千五百元           │                      │
└──────────┴─────────────┴───────────┘
右正本係照原本作成。
本件不得上訴。
中　　　華　　　民　　　國　　九十三　　年　　　五　　　月　　三十一　　日
                                              書記官 劉芳菊
